【裁判字號】    88,易,1434
【裁判日期】    921203
【裁判案由】    偽造文書
【裁判全文】
臺灣嘉義地方法院刑事判決                        八十八年度易字第一四三四號
    公  訴  人  臺灣嘉義地方法院檢察署檢察官
    被      告  乙○○
    指定辯護人  本院公設辯護人  丁○○
右列被告因偽造文書案件，經檢察官提起公訴（八十八年度偵字第五一八０號），本
院判決如左：
    主  文
乙○○無罪。
    理  由
一、公訴意旨略以：乙○○明知甲○○並未委託或授意丙○○（以經本院於八十九年
    八月二十四日判處有期徒刑八月確定）代為申辦電話，竟受丙○○之唆使，於八
    十三年九月二十七日，持甲○○為辦理貸款事宜所交付予丙○○之身分證及印章
    ，前往中華電信股份有限公司臺灣南區電信分公司嘉義營運處（下簡稱中華電信
    嘉義營運處），於市內電話裝機申請書上盜蓋甲○○之印文，交付予中華電信嘉
    義營運處，用以申裝（０五）0000000市內電話乙支，足生損害於甲○○
    及中華電信嘉義營運處電話申裝登記之正確性，因認被告乙○○涉犯刑法第二百
十六條、第二百十條之行使偽造私文書罪嫌云云。
二、按犯罪事實應依證據認定之，無證據不得認定犯罪事實；又不能證明被告犯罪者
    ，應諭知無罪之判決，刑事訴訟法第一百五十四條第二項、第三百零一條第一項
    分別定有明文。又所謂認定犯罪事實之證據，係指足以認定被告確有犯罪行為之
    積極證據而言，如未發現相當證據，或證據不足以證明，自不能以推測或擬制之
    方法，以為裁判基礎。且告訴人之告訴，係以使被告受刑事訴追為目的，是其陳
    述是否與事實相符，仍應調查其他事實以資審認，始得為不利被告之認定。又認
    定不利於被告之事實，需依積極證據，茍積極證據不足為不利於被告事實之認定
    時，即應為有利於被告之認定，更不必有何有利之證據。次按，刑事訴訟上證明
    之資料，無論其為直接證據或間接證據，均須達於通常一般人均不致於有所懷疑
    ，而得確信其為真實之程度，始得據為有罪之認定，若其關於被告是否犯罪之證
    明未能達此程度，而有合理性懷疑之存在，致使無從形成有罪之確信，根據「罪
    證有疑，利於被告」之證據法則，即不得遽為不利被告之認定，其以情況證據（
    即間接證據）斷罪時，尤須基於該證據在直接關係上所可證明之他項情況事實，
    本乎推理作用足以確證被告有罪，方為合法，不得徒憑主觀上之推想，將一般經
    驗上有利被告之其他合理情況逕予排除，此觀諸最高法院七十六年度台上字第四
    九八六號、三十二年度上字六七號判例意旨亦甚灼然。
三、公訴人認被告乙○○涉嫌偽造甲○○名義之市內電話裝機申請書，並持之行使，
    無非依據被害人甲○○之指述、中華電信嘉義營運處嘉政字第八八Ａ四三０００
    二一號函、市內電話裝機申請書影本、切結書、身分證影本、被告乙○○於警訊
    中自白曾以甲○○名義申裝電話，且乙○○曾與丙○○同至餐廳與甲○○會面，
    甲○○並未委託丙○○申辦電話應為被告乙○○所明知為據。惟查：
    （一）被告乙○○於八十八年六月十六日警訊時固否認曾以甲○○名義申辦電話
          ，惟經警方提示市內電話申請書後，被告乙○○始坦承曾至中華電信嘉義
          營運處申辦（０五）0000000號市內電話等情（見警卷第一至四頁
          ）固為實在，惟前開電話之申請時間係八十三年九月二十七日，此有裝機
          申請書一紙附於警卷第十八頁可參，距離警方初次詢問被告乙○○已近五
          年之久，且前揭電話乃由丙○○所使用，業據丙○○於本院審理時自承明
          確（見本院卷第九十頁），並非由被告乙○○所使用，被告乙○○因時間
          久遠而遺忘此事，亦與常情無違。
    （二）被告乙○○曾與丙○○至餐廳與甲○○會面一情，除為丙○○於本院調查
          時所自承外（見本院卷第一０三頁），亦為被害人甲○○於本院調查時指
          述明確（見本院卷第一０三頁），互核相符，足見被告乙○○於偵查中稱
          係於嘉義市○○路雅晏西餐廳認識甲○○，當時丙○○與甲○○於該處談
          話等情，應為實在，依當時之情形，主要之會談者為丙○○及甲○○（見
          本院卷第一０三頁），被告乙○○僅係陪同丙○○到場，被告乙○○於偵
          查中稱對於丙○○等人會談之內容不甚瞭解等詞，應為可採，公訴人僅因
          被告乙○○有至現場即行推論被告乙○○應知甲○○並未授權丙○○申辦
          電話，尚屬無據，再者，既丙○○與甲○○相識，而丙○○又持有甲○○
          之身分證及印章，被告乙○○因而認為丙○○確受甲○○之授權，代為申
          辦電話，應符合一般人之認知。
    （三）復參酌被告乙○○將自己之身分及住址詳細載明於市內電話裝機申請書（
          見警卷第十八頁），且被告乙○○復確實設籍於市內電話裝機申請書上所
          載之地址，有法務部戶役政連結作業系統乙紙在卷足憑（見本院卷第二二
          頁），更足顯見被告乙○○於申辦電話時內心坦蕩而無犯罪故意，否則焉
          有留下自己身分及住址以便警方來日追緝之理？
    （四）綜上所述，依檢察官所舉其他證據，復尚難使本院得確信其為真實之程度
          ，而有合理性懷疑之存在，致使無從形成有罪之確信，根據「罪證有疑，
          利於被告」之證據法則，即不得遽為不利被告之認定。此外，復查無其他
          積極證據足資證明被告有何檢察官所指之犯行，被告犯罪即屬不能證明，
          參諸刑事訴法第三百零一條第一項之規定，自應為被告無罪之諭知。
四、至被告乙○○因車禍而喪失意識，經本院於八十九年七月二十八日裁定停止審判
    ，惟被告乙○○既顯有應諭知無罪之情形，爰不待其到庭，逕行判決。
據上論斷，應依刑事訴訟法三百零一條第一項前段、第二百九十四條第三項，判決如
主文。
本案經檢察官李文和到庭執行職務
中      華      民      國     九十二    年     十二     月      三     日
                                      臺灣嘉義地方法院刑事第六庭
                                          審判長法官  林信旭
                                                法官  劉瓊雯
                                                法官  康存真
右正本證明與原本無異。
如不服本判決，應於判決送達後十日內，向本院提出上訴狀。
中      華      民      國     九十二    年     十二     月      三     日
                                              書記官  林美芳


司法院資訊處製作；財團法人民間司法改革基金會備份。
